最高法院刑事判決　　　　　　九十六年度台上字第二九四三號
上　訴　人　甲○○
上列上訴人因違反毒品危害防制條例案件，不服台灣高等法院台
中分院中華民國九十六年二月十六日第二審判決（九十五年度上
訴字第二八六二號，起訴案號：台灣台中地方法院檢察署九十五
年度偵字第二一一八、二一二一、三０一八、三０二０號），提
起上訴，本院判決如下：
    主  文
原判決關於甲○○部分撤銷，發回台灣高等法院台中分院。
    理  由
本件原判決引用第一審判決書記載之事實，認定一、上訴人楊建
勳、楊忠銘（已判刑確定）與林瑞奇（原受僱於上訴人擔任電玩
試打之工作，甫經台灣桃園地方法院以九十五年度重訴字第七號
刑事判決判處有期徒刑十年六月，現由台灣高等法院以九十五年
度上訴字第二五七一號刑事案件審理中）均明知海洛因係毒品危
害防制條例第二條第二項第一款所規定之第一級毒品，且為懲治
走私條例第二條第四項經行政院公告管制之甲項第四目進出口物
品，依法不得運輸、持有、私運進口，竟與黃明桐（由檢察官另
行簽分偵辦）、李清勇（年約四十餘歲，綽號「李仔」，真實年
籍不詳，未經起訴）共同基於運輸及自大陸地區私運管制物品第
一級毒品海洛因進入台灣地區之概括犯意聯絡，由黃明桐自大陸
不詳地區購入海洛因，並安排林瑞奇、上訴人、楊忠銘在大陸地
區之住宿事宜，另由楊忠銘負責購買林瑞奇與上訴人等人往返澳
門、台灣之機票，並由上訴人、楊忠銘撥打林瑞奇使用之門號00
00000000號行動電話，聯絡機票、食宿事宜，且約定給付林瑞奇
新台幣（下同）三萬元之報酬。上訴人於民國九十四年十月五日
凌晨某時，在其位於台中市○○○街三十七號二樓住處內，先交
付一部分之報酬現金二萬元予林瑞奇後，林瑞奇、上訴人及楊忠
銘三人隨即於九十四年十月五日下午三時許，在桃園縣中正國際
機場搭乘澳門航空公司 NX─521班機飛抵澳門，再換搭計程車前
往大陸地區廣東省珠海市某處，與該名不詳姓名年籍之成年男子
碰面，且於當日（即五日）投宿在該名男子安排之民宿內，而於
翌日（即六日）一同前往廣東省深圳市。黃明桐、上訴人、楊忠
銘等人再於九十四年十月七日下午，帶林瑞奇前往深圳市某黃昏
市場，購買新衣及新涼鞋，上訴人及林瑞奇在選購新衣時，楊忠
銘即自不詳處取來已由黃明桐於鞋跟處置入海洛因各一包之全新
涼鞋一雙（該海洛因二包淨重共293.8公克，包裝重共43.64公克
），供林瑞奇試穿，發現鞋底尺寸大於林瑞奇之雙腳尺寸，即持
回鞋店修改。於九十四年十月八日下午二、三時許，由黃明桐、
上訴人在林瑞奇住宿之深圳市民宿內，交付業經在鞋底內夾藏毒
品海洛因二包且已依林瑞奇之足部尺寸修改後之上開涼鞋一雙予
林瑞奇，上訴人並要求林瑞奇換穿該涼鞋，林瑞奇即將原穿著之
舊布鞋丟棄，換穿該雙涼鞋。迄於九十四年十月九日下午某時，
林瑞奇穿著上揭涼鞋離開珠海後，獨自轉經澳門搭乘澳門航空公
司 NX─518班機入境（上訴人、楊忠銘為逃避查緝，續在大陸地
區逗留，未一同入境），於同日下午七時許，返抵桃園縣中正國
際機場而運輸及自大陸地區私運管制物品海洛因入境，經內政部
航空警察局安檢人員察覺林瑞奇神情緊張，且所穿涼鞋甚新，乃
上前攔查，並檢查林瑞奇之行李及所穿涼鞋，而在上開涼鞋鞋底
內扣得海洛因二包，及在林瑞奇身上扣得其所有用以聯繫上訴人
、楊忠銘運毒，搭配門號0000－000000號使用之 NOKIA牌行動電
話一具，並循線查悉上情。二、黃明桐、李清勇、上訴人、楊忠
銘等人因前述運輸毒品之計畫失敗，遂共同承前運輸第一級毒品
及私運管制物品進口之概括犯意，計劃改以寄送包裹之方式運輸
海洛因，約定由黃明桐在大陸將藏有海洛因之包裹，委託不知情
之快遞公司，寄送至台灣地區，由上訴人、楊忠銘接收後，轉交
李清勇，而黃明桐每次將給付上訴人、楊忠銘二人共二萬五千元
之報酬（上訴人、楊忠銘二人則自行協議出面領取包裹者可得一
萬五千元，另一人得一萬元），惟須待滿十萬元（即運輸四次）
後，再一併給付。四人議定後，黃明桐已於九十四年十二月初某
日、九十四年十二月十九日兩度寄送包裹來台，分別由楊忠銘、
上訴人輪流出面領取（該二個包裹並未扣案，無法確認其中是否
確實藏有何種毒品，本於無罪推定、罪疑惟輕之原則，不另為無
罪之諭知，詳後述）。黃明桐再於九十五年一月中旬某日，將海
洛因二包（合計淨重 111.4公克，包裝重共計6.72公克）以黑色
膠帶固定於線軸上，其外包以紗線作為偽裝，再置入紙箱中，其
外書寫收件人為「來裕企業有限公司」，地址「台中市○○路三
百四十二巷二十六號」，電話「 0000-000000」（即上訴人所使
用之電話號碼）。該包裹於九十五年一月二十日寄達台灣地區，
因快遞公司人員查無上述地址，遂於該日下午二時許，撥打上述
電話號碼，要求上訴人於當日晚間六時以後，自行前往該快遞公
司領取。上訴人認為前次已由伊領取包裹，本次應再輪由楊忠銘
領取，即於同日下午二時二十六分許，以另支其所有之 NOKIA牌
行動電話手機（搭配門號0000-000000 號使用），撥打楊忠銘所
使用之0000-000000 號行動電話，要求楊忠銘於同日晚間六時以
後前往領取。上訴人、楊忠銘二人因下午無事，遂先後前往不知
情之綽號「無毛猴」之李錦明（另為無罪諭知）服務之「尖峰娛
樂顧問公司」處泡茶，至接近晚間六時左右，上訴人外出用餐，
不知情之該公司負責人阮聖明亦偕其妻、女外出用餐，該公司內
剩李錦明及楊忠銘，楊忠銘向李錦明提到伊要去領包裹，李錦明
乃主動表示願陪同楊忠銘前往。楊忠銘、李錦明二人遂於同日晚
間六時二十分許，在台中市○○路、大墩二十街交叉口「永豐棧
麗緻酒店」附近，搭乘不知情之廖振杉駕駛之計程車，楊忠銘向
廖振杉表示要到台中市○○街，待靠近時，楊忠銘再告知廖振杉
要到之地址為台中市○○街一百零二號之二，待廖振杉找到地址
，楊忠銘又要求不要馬上停車，再繞一圈再停車。俟停車後，因
李錦明之位置較方便下車，遂由李錦明下車進入快遞公司，但因
李錦明不知貨號，遂再回到車上詢問楊忠銘，楊忠銘即隨李錦明
下車，告知快遞公司人員貨號，李錦明始順利領到包裹。因上訴
人與楊忠銘之前開運輸毒品犯行，為台灣台中地方法院檢察署檢
察官偵辦其他案件而發現，上訴人、楊忠銘前述為聯絡領取包裹
之對話並為警監聽得知，該署檢察官遂於九十五年一月二十日晚
間六時三十分許，指揮行政院海岸巡防署海岸巡防總局中部地區
巡防局彰化機動查緝隊、內政部警政署刑事警察局偵查六隊二組
及台中縣警察局霧峰分局專案小組，於楊忠銘、李錦明領得包裹
後，當場加以查獲，扣得包裹一個（外以紙箱包裝，內有紗線捲
軸四個，將紗線拆卸後，發現其中二個線捲內藏海洛因各一包（
外均以透明及黑色塑膠袋包裝，合計淨重111.4 公克，包裝重共
計6.72公克），以黑色膠帶固定於線軸上，楊忠銘所有之 NOKIA
牌手機二支（如原判決附表貳編號七、十二所示）、李錦明所有
之MOTOROLA手機一支（如原判決附表貳編號十四所示），復在上
訴人於台中市○區○○○街三十七號之住處，扣得上訴人所有之
NOKIA 牌手機三支（如原判決附表貳編號八、九、十三所示）、
葡萄糖一批、夾鏈袋一包等物等情，因而維持第一審依想像競合
犯及修正前刑法連續犯規定，從一重論處上訴人共同連續運輸第
一級毒品罪刑部分之判決，駁回該部分檢察官及上訴人在第二審
之上訴，固非無見。
惟查：上訴人及其公設辯護人於原審法院曾經辯稱：上訴人否認
有與林瑞奇等人共同運輸第一級毒品海洛因之事實（即否認有上
揭事實一所載之犯行），證人林瑞奇證述先後不一致，不能憑該
有瑕疵之證詞認定上訴人有該犯行，況扣案之事證、物證亦無法
證明上訴人有參與該犯行。關於上揭事實二所提及之犯罪事實部
分，因上訴人並未拆開包裹，所以無法得知郵包內為海洛因毒品
。上訴人以為包裹內是Ｋ他命毒品，至多僅構成運輸第三級毒品
罪，又上訴人犯罪所得與其罪刑不成比例，憑上訴人犯罪所得，
認定上訴人犯行，亦有違經驗法則等語（見原審九十六年二月七
日審判筆錄及附於原審上訴字卷第一四三頁至第一四九頁之公設
辯護人辯護書記載），就上訴人及其辯護人於原審法院所提出之
上揭有利於上訴人之辯解，是否可採，原審未詳予審酌，並敘明
取捨判斷之心證理由，竟以「上訴人於原審法院未提出其他有利
之證據及辯解，其上訴為無理由」一詞，遽行駁回其上訴，自尚
嫌速斷，並有理由尚欠完備之違誤，上訴意旨指摘原判決關於上
訴人部分不當，非無理由，應認原判決關於上訴人部分有撤銷發
回更審之原因，原判決引用第一審判決理由，對於上訴人不另為
無罪諭知部分，基於審判不可分之原則，應併予發回。
據上論結，應依刑事訴訟法第三百九十七條、第四百零一條，判
決如主文。
中　　華　　民　　國　九十六　年　　五　　月　三十一　日
                      最高法院刑事第八庭
                          審判長法官  賴　忠　星
                                法官  林　開　任
                                法官  林　立　華
                                法官  李　伯　道
                                法官  林　勤　純
      本件正本證明與原本無異
                                      書  記  官
中　　華　　民　　國　九十六　年　　六　　月   十三   日
                                                ｚ
